【裁判字號】    97,上更(一),538
【裁判日期】    980416
【裁判案由】    偽造文書
【裁判全文】
臺灣高等法院刑事判決             97年度上更(一)字第538號
上  訴  人  臺灣臺北地方法院檢察署檢察官
被      告  丙○○
上列上訴人因被告偽造文書等案件，不服臺灣臺北地方法院92年
度訴字第1170號，中華民國94年1月24日第一審判決（起訴案號
：臺灣臺北地方法院檢察署91年度偵字第18850號），提起上訴
，經判決後，由最高法院發回更審，本院判決如下：
    主  文
上訴駁回。
    理  由
一、公訴意旨略以：被告丙○○於91年 8月11日下午某時許，將
    庚○○、戊○○、己○○、甲○○及丁○○等人（下稱庚○○等5人）遺失之國民身分證5張交付乙○○（另為不起訴處
    分），佯稱已獲得該 5人授權申辦行動電話門號，並委請乙○○代向和信電訊股份有限公司（下稱「和信公司」）申辦
    ，致乙○○誤信為真，被告丙○○遂利用不知情之乙○○，
    使之於翌日（即同月12日）上午某時許，持往設於臺北市○○路43號1樓之和信公司臺北旗艦店，接續偽簽庚○○等5人
    之姓名在和信公司行動電話服務申請書上，致該店服務人員
    陷於錯誤，而將含有電話門號之SIM卡5張交付乙○○，乙○○並於當日14時許，將該5張SIM卡攜至臺北市○○街，正交
    付被告丙○○之際，旋為警臨檢查獲，因認被告丙○○涉犯
    刑法第210條、第216條、第217條、第339條之罪嫌云云。
二、按犯罪事實應依證據認定之，無證據不得認定其犯罪事實，
    又不能證明被告犯罪者，應諭知無罪之判決，刑事訴訟法第
    154條第2項、第301條第1項分別定有明文。次按事實之認定
    ，應憑證據，如未能發現相當證據，或證據不足以證明，自
    不能以推測或擬制之方法，為裁判基礎；又認定不利於被告
    之事實，須依積極證據，茍積極證據不足為不利於被告事實
    之認定時，即應為有利於被告之認定，更不必任何有利之證
    據；再刑事訴訟法上所謂認定犯罪事實之積極證據，係指適
    合於被告犯罪事實之認定之積極證據而言，雖不以直接證據
    為限，間接證據亦包括在內，然而無論直接或間接證據，其
    為訴訟上之證明，須於通常一般之人均不致有所懷疑，而得
    確信其為真實之程度者，始得據為有罪之認定，倘其證明尚
    未達到此一程度，而有合理之懷疑存在而無從使事實審法院
    得有罪之確信時，即應由法院為諭知被告無罪之判決（最高
    法院40年臺上字第86號、30年上字第816號、29年上字第310
    5號、76年臺上字第4986號判例意旨參照）。
三、公訴人認被告丙○○涉犯偽造文書、偽造署押及詐欺等犯行
    ，無非係以證人乙○○、王蕙蘭、辛○○、庚○○、戊○○
    、丁○○之證述，行動電話申請書影本 5份，及扣案SIM卡5
    張為其主要論據。訊據被告丙○○堅詞否認有何偽造文書、
    偽造署押及詐欺犯行，辯稱：被冒用之人伊都不認識，門號
    是乙○○申辦的，伊僅係以每張 1千元之代價向乙○○購買
    SIM 卡等語。經查：
(一)本件申請行動電話，係由乙○○持庚○○等 5人身分證影本
    前往設於臺北市○○路43號 1樓之和信公司臺北旗艦店辦理
    ，並交付上有偽簽庚○○等 5人姓名之和信公司行動電話服
    務申請書予經辦人辛○○，申辦完成後，亦由乙○○領取含
    有電話門號之SIM卡5張等情，已據證人即本件行動電話申請
    之經辦人辛○○於原審審理時結證稱：這 5支門號是乙○○
    持申請人的身分證影本填寫資料代辦的，依規定代辦手續係
    代辦人要帶申請人之身分證正本、印章及代辦人身分證正本
    ，因為乙○○跟我們店裡很熟，且乙○○說申請書是申請人
    本人填寫的，所以才沒有要求他要提出申請人身分證正本及
    印章，並以本人申請的手續辦理。之前乙○○幫親友辦的案
    子也是由主管幫他找漂亮的號碼，一直都沒問題，確認繳款
    也正常，所以後來主管就信任他，讓他繼續這樣辦理，他辦
    別人門號的時候，申請書都會拿回去寫，說是本人填寫的，
    我們就視這些案件為本人申請的案件等語綦詳（見原審卷第
    219頁反面至第220頁），可見本件行動電話之申請，僅由乙○○持庚○○等 5人之身分證影本，並偽填其等之身分資料
    ，當事人並未出具委託書或同意書，和信公司即據以辦理，
    和信公司在處理申請程序上或有瑕疵，然被告自始至終並未
    參與申請及填載上開行動電話申請書，堪可認定。
(二)對於本案系爭庚○○等 5人身分證影本之來源，證人乙○○
    雖於偵查中證稱：伊載王蕙蘭一起去通化街，到了以後被告
    還未出現，王蕙蘭去屈臣氏買東西，回來時被告剛好也到了
    ，被告就透過車窗把身分證影本給伊，說這些都是他的朋友
    要辨的，王蕙蘭有問伊這些是什麼，伊告訴王蕙蘭那是朋友
    委託伊辨門號的身分證影本云云（見偵查卷第93頁反面至第
    94頁），後於原審審理時證稱：本案5支行動電話000000000
    0、0000000000、0000000000、0000000000、0000000000 門
    號申請人庚○○等5人之身分證影本均係被告於91年8月11日
    吃飯時間，在臺北市○○街口屈臣氏所交付，說是朋友要辦
    的，被告說想要好一點之號碼，所以請伊幫忙申辦，當時伊
    係開車與王蕙蘭一起去，王蕙蘭沒有看到交身分證影本之情
    形，但伊在車上有拿袋子裏之身分證給王蕙蘭看，當初被告
    只要門號不要手機，伊幫被告申辦門號並未收取任何費用云
    云（見原審卷第169頁至第172頁），固均證稱上開庚○○等
    5 人之身分證影本係被告所交付，然證人乙○○就王蕙蘭究
    竟有無看見被告交付申辯門號之身分證影本、被告所交付之
    身分證影本是否裝於信封袋內及其究竟係拿信封袋裏之身分
    證影本給王蕙蘭看，或僅告知其內為身分證影本等情節，前
    後證述不一，是否可信，已有可疑。且證人王蕙蘭於原審審
    理時證稱：伊有看見被告拿東西給乙○○，伊問乙○○是什
    麼東西，乙○○說是身分證等語（見原審卷第 176頁），則
    依證人王蕙蘭所證僅見被告有拿東西給乙○○，但是否即為
    本案庚○○等人之身分證影本，其並未親見，而係經乙○○
    告知，自屬傳聞證據，尚不足執為不利被告丙○○之證據。
    而本案係經警員臨檢時在乙○○身上查扣上開SIM卡5張，有
    扣押筆錄表及扣押物目錄表各 1份（見偵查卷第21頁、第24
    頁）在卷可稽，並進而查獲偽造申請書之情，且乙○○亦不
    諱言該偽造之申請書係由其交付予辛○○辦理，則乙○○為
    求規避其偽造文書罪責，乃諉責於正要向其購買 SIM卡之被
    告，衡情極有可能。參以證人乙○○於原審證稱：伊係在本
    案發生前3、4個月前認識被告，兩人並無常聯絡，本件 5支
    門號所搭配之手機，伊以 1支2100元之價格賣給連霸通訊行
    ，被抓以後，伊以每支2300元之價格將手機買回返還和信公
    司等語（見原審卷第168頁、第173頁），證人辛○○於原審
    亦證稱：當初乙○○申請這5件門號時，有給他SIM卡與手機
    ，只跟他收取手機的費用，乙○○都辦1元手機，就是每支1
    元，5支5元等語（見原審卷第 221頁反面），可見乙○○僅
    係以花費5元方式，即可得到5支手機，將之出售並可得淨利
    10495元，而SIM卡再以每張1000元出售，計可得5000元。再
    衡情乙○○與被告並非熟識，其代辦特殊門號亦未向被告收
    取任何費用，若庚○○等 5人之身分證影本苟真係被告所提
    供，其何須於事發後以高價將該門號搭配之手機買回返還和
    信公司，自行負擔與其無關之損失，顯與常理有悖。準此，
    堪認乙○○確有為獲取利益而自行持庚○○等人之身分證影
    本冒名申請行動電話門號之動機，是被告辯稱手機為乙○○
    自行申請，伊僅係以每張1000元之代價向乙○○購買王八卡
    （係指以他人名義向行動電話公司申請行動電話門號SIM 卡
    ，可撥打使用，致行動電話公司無法覓得真正使用人據以收
    取電話費，或不易追查真正使用人），乙○○藉此並出賣搭
    配手機以牟利等語，尚非無稽。
(四)至於公訴人聲請調查本件行動電話服務申請書是否有出具同
    意書或委託書乙節，經原審向和信公司查詢本案 5支行動電
    話門號是否係本人親自辦理，有無人以庚○○等 5人名義向
    該公司申請如扣案行動電話服務申請書影本上所載門號，該
    公司函覆以：「經本公司系統查詢鈞院所提供之申請書影本
    ，其上之客戶並未完成申辦開通之手續，故前開門號均非鈞
    院所提供之申請書影本上之客戶所有」、「經查鈞院所提供
    之 5門申請書資料於本公司並無此申請紀錄。‧‧‧本公司
    目前並無以庚○○、戊○○、己○○、甲○○、丁○○名義
    向本公司申請任何門號」等語，有該公司93年12月 9日和信
    〔業服〕字第09301471號函、93年12月28日和信〔業服〕字
    第09301550號函（見原審卷第 187頁、第207頁至第208頁）
    在卷可稽，證人辛○○於本院亦證稱：本件辦的當時沒有委
    託書，因為有時候會後補給我們，當天辦完這 5件行動電話
    後不久，就被警察查獲，雖然有給乙○○行動電話號碼及SI
    M 卡，但因為伊沒有送件給公司，僅有書面作業，所以申請
    書沒有生效，也沒有要求補委託書，和信公司才會函覆門號
    已另有人申請，這 5件申請書資料，在離職時已由伊作廢等
    語（見本院卷第48頁正反面、原審卷第221 頁反面），可見
    乙○○提出申請書申請，和信公司門市部雖已核配行動電話
    門號及交付SIM 卡，然因隨即為警臨檢查獲，和信公司門市
    部即已註銷該申請，上開行動電話 5門號嗣後亦為他人申請
    使用，故和信公司已無本案 5支行動電話門號之申請紀錄，
    證人辛○○亦證稱該 5支行動電話門號申請嗣後亦未補同意
    書或委託書等語，自無同意書或委託書可供調取，附此敘明
    。
四、綜上所述，被告並非本件行動電話提出申請者，證人乙○○
    雖指證被告交付庚○○等 5人之身分證影本，然為被告所堅
    詞否認，且證人乙○○之指證仍存有諸多瑕疵，尚難以證人
    乙○○之片面且有瑕疵之指證而遽入人於罪，而依公訴人所
    提事證，亦不足使所指被告偽造文書、偽造署押及詐欺之犯
    罪事實，達於通常一般之人均無所懷疑，而得確信為真實之
    程度。此外，復查無其他積極證據足以證明被告確有公訴人
    所指上開犯行，既不能證明被告犯罪，從而原審依上開前揭
    法條及判例意旨所示，判決被告無罪，經核並無違誤。公訴
    人上訴意旨猶執陳詞，仍指被告應成立偽造文書、偽造署押
    及詐欺罪，為無理由，應予駁回。
據上論斷，應依刑事訴訟法第368條，判決如主文。
本案經檢察官侯寬仁到庭執行職務。
中    華    民    國    98    年    4     月    16    日
                  刑事第二十一庭審判長法  官  蘇隆惠
                                      法  官  楊力進
                                      法  官  許永煌
以上正本證明與原本無異。
檢察官如不服本判決，應於收受送達後十日內向本院提出上訴書
狀，其未敘述上訴之理由者並得於提起上訴後十日內向本院補提
理由書（均須按他造當事人之人數附繕本）。
                                      書記官  吳玉華
中    華    民    國    98    年    4     月    16    日


司法院資訊處製作；財團法人民間司法改革基金會備份。
